臺灣士林地方法院民事裁定              100年度監字第137號
聲  請  人  李許紅桃
上列聲請人聲請許可處分受監護人李炳烈之不動產事件，本院裁
定如下：
    主  文
聲請駁回。
程序費用新臺幣壹仟元由聲請人負擔。
    理  由
一、本件聲請意旨略以：聲請人為受監護人李炳烈之妻，受監護
    人李炳烈因呼吸衰竭，呈現植物人狀態，前經鈞院以95年度
    禁字第83號民事裁定宣告為禁治產人，並載明聲請人為受監
    護人之監護人。聲請人現為支付受監護人之醫療費用，爰依
    法聲請裁定許可處分受監護人李炳烈所有坐落於臺北市○○
    區○○段4 小段472 地號土地暨其上門牌號碼為臺北市○○
    區○○路426 巷16號建物等語。
二、按監護人對於受監護人之財產，非為受監護人之利益，不得
    使用、代為或同意處分。監護人為下列行為，非經法院許可
    ，不生效力：(一)代理受監護人購置或處分不動產。(二)代理受
    監護人，就供其居住之建築物或其基地出租、供他人使用或
    終止租賃。監護人不得以受監護人之財產為投資。又監護開
    始時，監護人對於受監護人之財產，應依規定會同遺囑指定
    、當地直轄市、縣（市）政府指派或法院指定之人，於二個
    月內開具財產清冊，並陳報法院。而於依民法第1099條受監
    護人之財產清冊開具完成並陳報法院前，監護人對於受監護
    人之財產，僅得為管理上必要之行為。民法第1101條第1 項
    、第2 項、第3 項、第1099條之1 分別定有明文。且此等規
    定於成年人之監護亦準用之，此觀民法第1113條規定即明。
    此外，民法第1111條第1 項復規定：法院為監護之宣告時，
    應依職權就配偶、四親等內之親屬、最近一年有同居事實之
    其他親屬、主管機關、社會福利機構或其他適當之人選定一
    人或數人為監護人，並同時指定會同開具財產清冊之人。次
    按，民法總則中華民國97年5 月2 日修正之條文施行前，已
    為禁治產宣告者，視為已為監護宣告，並於修正施行後，適
    用修正後之規定；民法規定之禁治產或禁治產人，自修正施
    行後，一律改稱為監護或受監護宣告之人；施行前所設置之
    監護人，於修正施行後，適用修正後之規定；修正之民法總
    則第14條至第15條之2 及民法親屬編第四章之規定，自公布
    後1 年6 個月施行。民法總則施行法第4 條第2 項、第4 條
    之1 、第4 條之2 、民法親屬編施行法第14條之2 、第14條
    之3 亦有明文。本件受監護人李炳烈前於95年6 月16日經本
    院以95年度禁字第83號民事裁定宣告為禁治產人，於民國98
    年11月23日修正之民法總則編、親屬編及相關修正條文生效
    施行後，應視為已為監護宣告，自應適用修正後之規定，合
    先敘明。
三、聲請人主張其為受監護人李炳烈之監護人，受監護人為坐落
    臺北市○○區○○段4 小段472 地號土地，暨其上門牌號碼
    為臺北市○○區○○路426 巷16號建物之所有權人等事實，
    業據提出土地及建物登記謄本為證，並經本院依職權調閱本
    院95年度禁字第83號民事卷宗查核無誤，固堪信為真正。
四、聲請人雖主張其為支付受監護人之醫療費用，請求法院許可
    其處分上揭不動產云云。然經本院依職權查詢結果，法院既
    尚未指定會同開具財產清冊之人，且迄未受理聲請人即監護
    人李許紅桃會同開具財產清冊之人，向法院陳報受監護人財
    產清冊之事件，是聲請人既未完成開具受監護人之財產清冊
    並陳報法院等事宜，依照上開規定，其對於受監護人之財產
    ，至多僅得為管理上必要之行為，尚不得處分受監護人之財
    產。故聲請人聲請許可處分受監護人所有之上揭不動產，於
    法尚有未合，應予駁回。
五、依非訟事件法第21條第1 項前段、第24條第1 項，裁定如主
    文。
中    華    民    國   100    年    8     月    29    日
                  家事庭  法  官  陳章榮
以上正本證明與原本無異。
如對本裁定抗告，須於裁定送達後10日之不變期間內，向本院提
出抗告狀，並繳納抗告費新臺幣1,000 元。
中    華    民    國   100    年    8     月    29    日
                          書記官  丁梅芬